【裁判字號】    98,抗,1563
【裁判日期】    981229
【裁判案由】    假扣押
【裁判全文】
臺灣高等法院民事裁定                  98年度抗字第1563號
抗  告  人  乙○○
相  對  人  甲○○
上列抗告人因與相對人間假扣押事件，對於中華民國98年7 月29
日臺灣宜蘭地方法院98年度裁全字第306 號裁定，提起抗告，本
院裁定如下：
    主      文
原裁定廢棄。
相對人於原法院之聲請駁回。
聲請及抗告訴訟費用由相對人負擔。
    理      由
一、原裁定意旨略以：相對人主張第三人吳美輝將其對於抗告人
    之借款債權新台幣（下同）400 萬元，讓予第三人鄭勇男，
    鄭勇男聲請強制執行後，部分獲償，餘剩本金2,616,356 元
    及利息；鄭勇男嗣又於民國（下同）98年4 月17日將上開未
    受償債權讓予相對人，因聞抗告人正積極找尋地政士將其名
    下宜蘭縣冬山鄉○○段第570 地號土地辦理過戶，為免上開
    債權有日後不能強制執行或甚難執行之虞，願供擔保以代釋
    明之不足，請求准予假扣押等情，已據相對人提出承諾書、
    原法院民事判決、債權讓與契約書、存證信函及投遞簽收清
    單等影本為證，認應准許相對人以1,334,000 元為抗告人供
    擔保後，得對抗告人之財產於4,000,000 元之範圍內為假扣
    押。
二、抗告意旨略以：相對人未提出任何證據釋明，本件確有假扣
    押之必要，爰請求廢棄原裁定等語。
三、按債權人就金錢請求或得易為金錢請求之請求，欲保全強制
    執行者，得聲請假扣押。假扣押非有日後不能強制執行或甚
    難執行之虞者，不得為之。請求及假扣押之原因應釋明之。
    前項釋明如有不足，而債權人陳明願供擔保或法院認為適當
    者，法院得定相當之擔保，命供擔保後為假扣押，為92年 2
    月7日總統令修正公布之民事訴訟法第522條第1項、第523條
    第1項及第526條第1項、第2項所明定。依上開規定可知，債
    權人聲請假扣押，應就其「請求」及「假扣押之原因」加以
    釋明。該項釋明如有不足，而債權人陳明願供擔保或法院認
    為適當者，法院得定相當之擔保，命供擔保後為假扣押。若
    債權人就其請求及假扣押之原因絲毫未予釋明，法院尚且不
    得命供擔保後為假扣押，遑論為准免供擔保之假扣押裁定（
    最高法院94年度臺抗第665號裁定參照）。又同法第523條所
    稱之「日後甚難執行之虞」，除指債務人將移住遠方、逃匿
    或隱匿財產外，尚應包括債務人增加負擔或就財產為不利益
    之處分將達於無資力之狀態（最高法院97年度台抗字第 657
    號裁定、98年度台抗字第182裁定參照）。
四、查，相對人提出承諾書、原法院民事判決、債權轉讓契約書
    、存證信函及投遞簽收清單等影本，固足以釋明本件假扣押
    之「請求」。惟就抗告人有何日後不能強制執行或甚難執行
    之虞之「假扣押原因」，則未予釋明，僅泛言「抗告人目前
    已積極找尋地政士辦理其名下所有之宜蘭縣冬山鄉○○段第
    570 地號土地過戶，抗告人顯有最高法院19年抗字第232 號
    裁定所示就其財產為不利益之處分，將成為無資力等所謂不
    能強制執行之情事」云云，有聲請狀可憑（見原法院卷第2
    頁- 反面）。經本院通知其陳述意見，亦未提出任何補充陳
    述，自難認相對人對本件「假扣押之原因」已為釋明，依上
    開說明，其假扣押之聲請，於法尚屬無據，不應准許。原裁
    定准予假扣押，即有未合，抗告意旨指摘原裁定不當，求予
    廢棄，為有理由，爰由本院廢棄原裁定，並駁回相對人假扣
    押之聲請。
五、據上論結，本件抗告為有理由，爰裁定如主文。
中    華    民    國    98    年    12    月    29    日
                    民事第十五庭
                        審判長法  官  林恩山
                              法  官  郭松濤
                              法  官  陳雅玲
正本係照原本作成。
本裁定除以適用法規顯有錯誤為理由外，不得再抗告。如提起再
抗告，應於收受後10日內委任律師為代理人向本院提出再抗告狀
。並繳納再抗告費新台幣１千元。
中    華    民    國    98    年    12    月    30    日
                              書記官  葉國乾

司法院資訊處製作；財團法人民間司法改革基金會備份。
